臺灣高等法院刑事判決
111年度上訴字第3325號
上  訴  人  臺灣臺北地方檢察署檢察官
被      告  黃建澤





選任辯護人  張宏暐律師(法律扶助)          
被      告  陳心鈞



選任辯護人  陳柏甫律師
上列上訴人因被告等違反毒品危害防制條例等案件，不服臺灣臺
北地方法院107年度訴字第401號，中華民國111年7月13日第一審
判決（起訴案號：臺灣臺北地方檢察署105年度少連偵字第90號
、105年度少連偵字第106號），提起上訴，本院判決如下：
    主  文
上訴駁回。
    理  由
壹、程序事項：
一、本院審理範圍：
    本案係由檢察官就被告黃建澤、陳心鈞於原審被訴無罪部分
    上訴(即原審判決關於被告黃建澤被訴於民國105年4月22日
    恐嚇危害安全無罪部分及陳心鈞(販賣第三級毒品)無罪部分
    )，有檢察官上訴書及本院審理筆錄在卷可稽(見本院卷第63
    至67、137、193頁)，被告黃建澤、陳心鈞均未上訴，是本
    院僅就被告黃建澤、陳心鈞於原審被訴無罪部分上訴(即原
    審判決關於被告黃建澤被訴105年4月22日恐嚇危害安全無罪
    部分及陳心鈞(販賣第三級毒品)無罪部分)部分進行審理，
    合先敘明。
二、關於證據能力之說明：
　㈠按有罪之判決書應於理由內記載認定犯罪事實所憑之證據及
    其認定之理由。刑事訴訟法第310條第1款定有明文。又犯罪
    事實之認定，係據以確定具體的刑罰權之基礎，自須經嚴格
    之證明，故其所憑之證據不僅應具有證據能力，且須經合法
    之調查程序，否則即不得作為有罪認定之依據。倘法院審理
    之結果，認為不能證明被告犯罪，而為無罪之諭知，即無前
    揭第154條第2項所謂「應依證據認定」之犯罪事實之存在。
    因此，同法第308條前段規定，無罪之判決書只須記載主文
    及理由。而其理由之論敘，僅須與卷存證據資料相符，且與
    經驗法則、論理法則無違即可，所使用之證據亦不以具有證
    據能力者為限，即使不具證據能力之傳聞證據，亦非不得資
    為彈劾證據使用。故無罪之判決書，就傳聞證據是否例外具
    有證據能力，本無須於理由內論敘說明（最高法院100年度
    台上字第2980號判決同此意旨）。　　
　㈡其次，證人黃建澤於原審審理時陳稱：其對於警詢筆錄係於
    意識不清下所為云云，然查，被告黃建澤於105年7月19日為
    警逮捕後，經其同意採尿送驗後，檢驗結果呈愷他命陰性反
    應，有臺北市政府警察局偵辦毒品案件尿液檢體委驗單（尿
    液檢體編號：074634）、台灣尖端先進生技醫藥股份有限公
    司105年7月28日濫用藥物檢驗報告在卷可佐（見少連偵字第
    106號卷三第27至29頁），足證其當時身體並無任何毒品反
    應，是證人黃建澤於警詢時之證述，自具有意思自由之任意
    性。
貳、實體事項：　　
一、公訴意旨略以：
　㈠共同被告葉育銘於105年4月22日下午4時許，偕其女友即少年
    藍○如（案發時尚未滿18歲）陪同友人江明修，前往臺北市○
    ○區○○路0段00號冰店，向被害人即少年劉○（87年7月間出生
    ，案發時尚未滿18歲，真實姓名年籍詳卷）催討代墊之罰款
    3萬元，因與少年劉○發生爭執，同案被告葉育銘、藍○如隨
    即以電話分別向同案被告高晨晧、被告黃建澤求援，同案被
    告高晨晧、被告黃建澤得悉後，即與同案被告葉育銘共同基
    於恐嚇危害安全之犯意聯絡，持刀械、棍棒前往該處，同案
    被告高晨皓到場後，即對少年劉○恫稱：「是哪一個帶人包
    圍我家年輕人」，並作勢至車上取武器，致少年劉○心生畏
    懼，致生危害於安全，因而匆忙逃離現場，並向學校教官報
    告，進而報警處理。因認被告黃建澤涉犯刑法第305條及兒
    童及少年福利與權益保障法第112條第1項之成年人故意對少
    年犯恐嚇危害安全罪嫌。
　㈡被告陳心鈞明知愷他命係毒品危害防制條例第2條第2項第3款
    規範之第三級毒品，不得販賣，竟基於意圖營利、販賣第三
    級毒品之犯意，由黃建澤以其所有之0000000000號門號與陳
    心鈞所持用之0000000000號門號聯繫，於105年5月16日凌晨
    零時50分許，依約前往新北市○○區○○路0段000巷0號附近公
    園，以新臺幣(下同)6,000元之價格，販賣第三級毒品愷他
    命約2包約10公克予黃建澤，因認被告陳心鈞違反修正前毒
    品危害防制條例第4條第3項之販賣第三級毒品罪嫌。
二、按犯罪事實應依證據認定之，無證據不得認定犯罪事實；不
    能證明被告犯罪者，應諭知無罪之判決，刑事訴訟法第154
    條第2項、第301條第1 項定有明文。又刑事訴訟上證明之資
    料，無論其為直接證據或間接證據，均須達於通常一般之人
    均不致有所懷疑，而得確信其為真實之程度，始得據為有罪
    之認定，若其關於被告是否犯罪之證明未能達此程度，而有
    合理之懷疑存在時，致使無從形成有罪之確信，依刑事訴訟
    「罪證有疑，利於被告」之證據法則，即不得遽為不利被告
    之認定；又自另一角度言之，基於無罪推定之原則（Presum
    ption of Innocence），被告犯罪之事實，應由檢察官提出
    證據，此即學理所謂之提出證據責任（Burden of Producin
    g Evidence），並指出證明方法加以說服，以踐履其說服責
    任（Burden of Persuasion，刑事訴訟法第161條第1項參照
    ），使法院之心證達於超越合理懷疑（Beyond A Reasonabl
    e Doubt ）之確信程度，始能謂舉證成功，否則即應由檢察
    官蒙受不利之訴訟結果而諭知被告無罪，此乃檢察官於刑事
    訴訟個案中所負之危險負擔，即實質舉證之「結果責任」所
    當然。另外，被告否認犯罪，並不負任何證明責任，此即被
    告之不自證己罪特權（Privilege Against Self-Incrimina
    tion），被告僅於訴訟進行過程中，因檢察官之舉證，致被
    告將受不利益之判斷時，其為主張犯罪構成要件事實不存在
    而提出某項有利於己之事實時，始需就其主張提出或聲請法
    院調查證據，然僅以證明該有利事實可能存在，而動搖法院
    因檢察官之舉證對被告所形成之不利心證為已足，並無說服
    使法院確信該有利事實存在之必要。
三、被告黃建澤部分：
　㈠公訴意旨認被告黃建澤涉犯刑法第305條及兒童及少年福利與
    權益保障法第112條第1項之成年人故意對少年犯恐嚇危害安
    全罪嫌，無非係以同案被告高晨晧之供述、被告黃建澤之供
    述、同案被告葉育銘之供述、同案少年藍○如之供述、被害
    人即少年劉○於警詢之指述、車牌號碼0000-00號自小客車照
    片3張、被告黃建澤所持用之0000000000號門號與同案少年
    藍○如所持用之0000000000號門號於105年4月22日下午4時41
    分50秒、下午4時53分57秒之通訊監察譯文等為主要論據。
  ㈡被告黃建澤於原審及本院審理時，固坦承有接獲少年藍○如之
    來電，惟否認有何恐嚇危害安全之行為，並辯稱：我當時在
    修車，不在現場，也沒有共同危害被害人的犯意，我是在警
    察到場後，才抵達現場的等語(見本院卷第137、198頁)，被
    告之辯護人為被告辯稱：被告案發時尚未到達現場，並未對
    對○施以恐嚇危害安全之犯行，本案亦無積極證據證明被告
    有共同之謀議行為，依證人藍○如之證詞，僅是想叫被告黃
    建澤阻止他們打起來，被告並無事前謀議行為，檢察官並未
    具體指明被告如何謀議及參與共同謀議之範圍等語(見同卷
    第136、137、143至144、177至179頁)。
  ㈢經查：　
  1.依證人即被害人劉○於偵查及原審審理時具結證述：我知道
    當天現場有高晨晧、江明修、葉育銘、藍○如在場（並指認
    ），我聽同學說現場至少有10幾個人，當時是高晨晧指揮的
    ，我在現場沒有印象有看到被告黃建澤等語（見少連偵字第
    90號卷一第93頁反面、原審卷二第493頁），是證人劉○並無
    印象被告黃建澤於本件案發時在場。
　2.復案發時在場之少年藍○如先於105年4月22日下午4時41分50
    秒持手機打電話給被告黃建澤，與被告黃建澤相約木柵高工
    旁OK便利商店，又於同日下午4時53分57秒許再次致電被告
    黃建澤，並告知：「我跟你講出大事了，那個人跑走了，老
    哥（即共同被告高晨晧）現在拿刀子要砍他，那個人真的很
    跩跑走，他們全部去追他了，你們沒有人要過來...好吧，
    然後有一群人在打電話....」，被告黃建澤並於電話中回覆
    ：「好，我現在過去、我現在過去，等一下我車現在裝好了
    ，我現在車才用好啊！」，有被告黃建澤與少年藍○如之通
    訊監察譯文在卷可稽（見少連偵字第90號卷一第15頁），依
    上述對話內容可知，被告黃建澤顯然並不在公訴意旨所指臺
    北市○○區○○路0段00號冰店，若被告黃建澤人有於上開時間
    在現場，藍○如顯然無須撥打電話給被告黃建澤糾眾助勢；
    而案發時在場之少年藍○如係向被告黃建澤稱：那個人(按即
    少年劉○)真的很跩跑走，他們全部去追他了，你們沒有人要
    過來等語，已如前述，足認同案被告高晨皓等人對少年劉○
    恫稱：「是哪一個帶人包圍我家年輕人」等恐嚇話語後，少
    年劉○早已匆忙逃離現場，其等之恐嚇行為業已結束，是時
    被告黃建澤根本尚未在場，更無可能會與同案被告葉育銘有
    何共同基於恐嚇危害安全之犯意聯絡或持刀械、棍棒於該處
    。檢察官上訴意旨雖以：被告黃建澤於偵查中所述：伊事發
    前就聽葉育銘說他要去木柵高工要錢等語(見少連偵字第90
    號卷四第10頁反面)，認被告黃建澤有謀議共同犯案云云。
    然查，檢察官所引用被告之上開供述顯係擷取片斷而為論斷
    ，被告於該次偵查時之完整供述實為：「我是於警察到場後
    才到現場，我事發前就聽葉育銘說他要去要錢，事情發生當
    下我人在修車，我接到藍○如打電話跟我說高晨晧拿刀追劉○
    ，藍○如在電話中跟我說他們拿刀將被害人追到河堤，…」等
    語(見同卷同頁)，是檢察官上訴意旨擷取片段率認被告黃建
    澤有共同謀議云云，既與被告前開供述之整體意思顯然不符
    ，容未可採。從而，被告黃建澤主張當時其並不在場，經核
    與本案事證相符，堪為採信。
　3.同案少年藍○如於偵查時供述：當時在場的只有伊、江明修
    、葉育銘，我只是想叫黃建澤來阻止他們打起來等語(見少
    連偵字第90號卷四第20頁)；至於同案被告高晨晧偵查中供
    述並未指述被告黃建澤本次(即105年4月22日)有在場參與之
    事實(見同卷第3頁反面)；而同案被告葉育銘於偵查中就該
    日所為之供述，所提及本次在場參與之人，並不包括被告黃
    建澤等節(見同卷第16頁)、至被害人即少年劉○於警詢時指
    稱伊並不認識被告黃建澤等語(見少連偵字第90號卷一第93
    頁反面)，此外車牌號碼0000-00號自小客車照片3張並無法
    證明被告黃建澤有何共同參與上開恐嚇危害安全之犯行，是
    公訴意旨所指前揭各項證據，俱無法證明被告黃建澤有何共
    同對劉○為恐嚇危害安全之犯意聯絡或行為分擔。
　㈣從而，本案並無積極證據可證明被告黃建澤確實有到場參與
    共同對劉○為恐嚇危害安全之犯行，公訴人復未提出其他證
    據，足資證明被告黃建澤確有此部分被訴恐嚇危害安全罪之
    犯行，是被告黃建澤前揭犯罪嫌疑仍有不足，揆諸前述法條
    及判決意旨，自應就此部分為被告黃建澤有利之認定。
四、被告陳心鈞部分：
　㈠公訴意旨認被告陳心鈞涉犯修正前毒品危害防制條例第4條第
    3項之販賣第三級毒品罪嫌，無非係以：同案被告黃建澤之
    供述、被告陳心鈞之供述、同案被告黃建澤持用之00000000
    00號門號與被告陳心鈞所持用之0000000000號門號於105年5
    月16日上午12時39分18秒之通訊監察譯文等為主要論據。
　㈡被告陳心鈞於本院審理時，堅詞否認有何販賣第三級毒品之
    行為，辯稱：我沒有賣毒品愷他命給黃建澤等語。被告之辯
    護人為被告辯稱：證人黃建澤自警詢、偵查以迄原審審理時
    之說詞並不可同，販賣之數量、價格等重要事項之陳述亦不
    一致，被告於監聽譯文中自始至終並未達成買賣合意，最後
    亦未相約見面，本案並無補強證據可證被告陳心鈞與證人黃
    建澤就買賣第三級毒品愷他命有達成合意等語(見本院卷第1
    37、155頁)。　
　㈢經查：　
  1.證人黃建澤於警詢時之證述無補強證據：
　　證人黃建澤於警詢時陳稱：伊於105年5月16日0時50分許，
    在○○路0段000巷0號附近公園，以6,000元之代價，向陳心鈞
    購買10公克之愷他命；伊與陳心鈞於105年5月16日上午12時
    39分18秒之監聽譯文是伊要向陳心鈞購買毒品之譯文，「10
    」是10公克之愷他命、「2個小胖」是2包零零袋裝滿之愷他
    命云云(見少連偵字第90號卷一第111頁及背面)。然查，依
    本案2016年5月16日上午12:39:18之通訊監察譯文略以：「B
    (陳心鈞):喂。A(黃建澤):有還沒有？B(陳心鈞):幹我現在
    這邊沒啦。『大軍』那邊還差我耶。A(黃建澤):好算了算了。
    B(陳心鈞):你要多少？你要多少？A(黃建澤)：我要10阿。B
    :啊？A(黃建澤):啊？B(陳心鈞):你在幹嘛啦？A:2個『小胖』
    啦。B:啊？A(黃建澤):2個『小胖』啦。B(陳心鈞):沒。」等
    語(見同卷第121頁反面)，依上開通訊監察譯文可知，被告
    陳心鈞當時並無任何東西(毒品)，證人黃建澤雖向被告陳心
    鈞要求「2個小胖」時，惟被告陳心鈞當時並沒有「2個小胖
    」(10公克愷他命)而回答：沒(有)等語，顯見被告陳心鈞及
    證人黃建澤當時並未就「2個小胖」(10公克愷他命)達成販
    賣第三級毒品之合意。故就上開通訊監察譯文之內容而言，
    並無法佐證證人黃建澤警詢時供述之真實性，致證人黃建澤
    於警詢時所陳述：伊有於105年5月16日0時50分許，在○○路0
    段000巷0號附近公園，以6,000元之代價，向陳心鈞購買10
    公克之愷他命云云，成為僅有證人單方面指述之事實，顯然
    無法認定被告陳心鈞確有於前開時、地，以6000元販賣第三
    級毒品10公克予證人黃建澤之嚴格證明。
　2.證人黃建澤於偵訊時之證述：　
　⑴通訊監察譯文之內容無法補強證人黃建澤之證述：
　　證人黃建澤於偵訊時證稱：通聯譯文是我跟被告陳心鈞的對
    話，伊是以6000元向陳心鈞買10公克愷他命，於105年5月16
    日當時，在○○路附近公園，被告陳心鈞只帶了1公克來，所
    以我給陳心鈞1,000元，我們都是以微信、行動電話連絡云
    云（見少連偵字第90號卷四第11頁反面），惟依本案2016年
    5月16日上午12:39:18之通訊監察譯文略以：「A(黃建澤):
    我不是打給你？B(陳心鈞):喂？A(黃建澤):你自己看啦，在
    微信上面。B(陳心鈞):我知道啦。A(黃建澤):對。B(陳心鈞
    ):好啦好啦，沒啦沒啦。A(黃建澤):好好，沒關係，我叫人
    家去拿。OK掰」等節（見少連偵字第90號卷一第121頁反面
    ），本案並無任何被告陳心鈞與證人黃建澤之微信訊息可參
    ，僅依上開通訊監察譯文之內容，絲毫未提及毒品之數量(
    重量)、對價，顯無法補強「本案究係購買如何之金額、數
    量」等事實；亦即，前揭通訊監察譯文之內容根本未提及任
    何有關第三級毒品之金額及數量，客觀上顯然無法補強證人
    黃建澤所述：伊於105年5月16日當時，在○○路附近公園，因
    被告陳心鈞只帶了1公克來，所以我給陳心鈞1,000元之事實
    。是以，依前揭通訊監察之該部分譯文，被告陳心鈞答稱：
    「好啦好啦，沒啦沒啦」；證人黃建澤則答稱：「A(黃建澤
    ):好好，沒關係，我叫人家去拿。OK掰」等情，顯無法補強
    關於本次證人黃建澤所指稱第三級毒品愷他命之數量(重量)
    與對價，甚為灼然。
　⑵通訊監察譯文之內容與證人黃建澤之證述有重大歧異：
　　再參以被告陳心鈞既稱：「好啦好啦」，又稱：「沒啦沒啦
    」，究係有毒品或沒毒品，上開意思前後相反之說詞究有如
    何之合意，顯屬未明，究竟其等有如何「具體之合意」，攸
    關證明本案被告陳心鈞有無於105年5月16日，在○○路附近公
    園，販賣1公克、1,000元(或10公克、6000元)之第三級毒品
    愷他命之構成要件行為。惟上開內容，客觀上不僅無法證明
    其合意之具體事實究竟為何，縱有約定地點，惟證人黃建澤
    又稱：我叫人家去拿等語，可知證人黃建澤顯非自行拿取，
    而是委由他人拿取，則又與其於偵查中所述其係親自於上開
    時、地向被告陳心鈞拿取乙節迥異；而本案又乏被告所指「
    微信」上之相關訊息資為參照，已如前述，則證人黃建澤於
    偵訊時所稱：於105年5月16日當時，在○○路附近公園，被告
    陳心鈞只帶了1公克來，所以我給陳心鈞1,000元乙節，一來
    與該通訊監察譯文中段所載：「2個小胖」(10公克愷他命)
    不合，且被告陳心鈞已答稱：沒有(愷他命)等語明確；二來
    該通訊監察譯文後段所載：「好啦好啦，沒啦沒啦」，無法
    具體補強關於證人黃建有購買「1000元愷他命1公克」之指
    述；再者，證人黃建澤答稱：「A(黃建澤):好好，沒關係，
    我叫人家去拿」，復與其親自向被告陳心鈞拿取毒品之指述
    大相逕庭，卷內亦乏證人黃建澤有委由他人代向被告取得第
    三級毒品之積極證據足佐，是證人黃建澤前開偵訊時之指述
    ，顯與本案通訊監察譯文之內容迥異，準此以觀，證人黃建
    澤於偵訊時所證述上情，是否與事實吻合而屬可信，客觀上
    顯然有合理之懷疑存在。
　3.證人黃建澤於原審審理時固證稱：(「2個小胖」是何意？)
    夾鍊袋裡面裝愷他命。(105年5月16日凌晨有無跟陳心鈞約
    在你家(附近)公園？)有，他有來找我云云(見原審卷三第26
    8至269頁)。惟其上開證詞，與本案通訊監察譯文之內容所
    載：證人黃建澤答稱：「A(黃建澤):好好，沒關係，我叫人
    家去拿」乙節不符；至於證人黃建澤於原審證稱：伊當天沒
    有跟陳心鈞拿10公克愷他命，也沒有交6000元給陳心鈞云云
    (見原審卷三第269頁)，雖與前揭通訊監察譯文所指：被告
    陳心鈞當時並沒有「2個小胖」(10公克愷他命)而回答：沒(
    有)等語(見同卷第121頁反面)，或較為接近，然而，證明被
    告陳心鈞有公訴意旨所指之犯罪事實，仍應有積極之證據始
    可。是以，就證人黃建澤自警詢、偵查以迄原審審理時所為
    之證詞整體判斷，證人黃建澤於原審審理時所為之證詞，經
    核與其於警詢、偵查中所證述之內容大相逕庭而顯有重大歧
    異，而證人黃建澤於警詢及偵查中所證述之內容俱與通訊監
    察譯文之內容顯有未合，難認有相當之補強足佐，已據本院
    說明如前，是依其自警詢、偵查以迄原審審理時所為之證詞
    整體觀之，各該證詞顯然均無法認定被告陳心鈞有公訴意旨
    所指之時、地，販賣第三級毒品予證人黃建澤之事實。　
　4.是依證人黃建澤上開各次所述，其究係以6,000元代價向被
    告陳心鈞購買10公克愷他命？或是1,000元代價向被告陳心
    鈞購買1公克愷他命？抑或當日有見面但根本沒有交易？就
    被告陳心鈞於105年5月16日0時50分許，有無在新北市○○區○
    ○路0段000巷0號附近公園，販賣第三級毒品愷他命予黃建澤
    、係以如何之對價購買、交易之第三級毒品重量、數量等節
    ，顯有重大歧異而前後不一致。故證人黃建澤上開所述關於
    販賣第三級毒品愷他命之價格、數量，甚至有無販賣等節迥
    異，此情俱攸關被告陳心鈞具體販賣第三級毒品之構成要件
    事實，從而，證人黃建澤前開所述既有前揭所指之重大瑕疵
    ，自難資為對被告陳心鈞不利之認定。　
　㈣其他證據不採之理由：　
　1.檢察官上訴意旨另指被告陳心鈞係另以分期方式交易，先給
    付第1期之1公克愷他命，其後之部分再行分期付款，並引用
    證人周家弘偵查中之證述資為依據(見本院卷第65頁)。然查
    ，證人周家弘於偵查時係證述：伊於105年5月1日是在天橋
    與被告黃建澤交易，伊當場交500元給被告黃建澤，伊有印
    象隔天把剩下的500元給被告黃建澤等語(見少連偵字第106
    號卷二第199頁反面)，然查，證人周家弘前揭所指述之毒品
    賣家係被告黃建澤，並非本案之被告陳心鈞，而另案之被告
    黃建澤以如何之方式販賣毒品，與本案之被告陳心鈞有無販
    賣毒品等節，顯屬二事，況且，他案不同之毒品賣家究以如
    何之方式販售毒品，本難一概而論，尚難以另案被告黃建澤
    曾於另向案外人周家弘販售毒品之方式，即謂本案被告陳心
    鈞當然係以同樣之方式販售毒品予本案之證人黃建澤。是檢
    察官上訴意旨猶執前詞，主張本案被告陳心鈞以「分期付款
    」之方式，混同本案被告陳心鈞與他案被告之販毒方式而屬
    主觀推測之詞，顯係張冠李戴，自有未當之處。　 
　2.其次，依本案2016年5月15日上午06:17:32之通訊監察譯文
    略以：「A(黃建澤)：找你就是拿『菸』而已阿。木柵現在只
    有你有『菸』啦。B(陳心鈞):講認真耶。……B:用什麼啦？我只
    帶2包「菸」出來而已。A(黃建澤)：喔沒有咩，現在1個『小
    姐』、1個鐘要1000喔。B(陳心鈞)：媽雞八啦。A(黃建澤)：
    真的阿，我剛都這樣子『出』了。B(陳心鈞)：你他媽老雞八
    啦。A(黃建澤)：剛有人跟我點『小姐』，我『小姐』就這樣給
    阿。2000啊，「2個鐘」整2000。B(陳心鈞)：講認真耶。A(
    黃建澤)：認真咩，阿自己人就出個800吧。B(陳心鈞)：1個
    鐘耶。A(黃建澤)：對阿。…B(陳心鈞)：你要不要過來？你
    要不要出來？A(黃建澤)：不要，要睡覺了。(閒聊打網咖的
    事…)」（見少連偵字第90號卷一第120頁反面、第121頁），
    依證人黃建澤於警詢時指稱：「小姐」、「菸」指的是毒品
    愷他命，「1個鐘1,000」是1公克1,000元以觀(見少連偵字
    第90號卷一第109頁)，被告陳心鈞與證人黃建澤之通話中，
    證人黃建澤詢問被告陳心鈞是否要過來，被告陳心鈞答稱：
    不要，要睡覺了等語，則上開通訊監察譯文是否得以佐證證
    人黃建澤有於105年5月16日0時50分許，在新北市○○區○○路0
    段000巷0號附近公園，販賣6000元、10公克(或1000元、1公
    克)之第三級毒品愷他命乙情，就時間而言，依上開談話中
    所談及之毒品及數量，並無法證明105年5月16日有該次毒品
    交易，且證人黃建澤於警詢時陳稱：該次購買之詳細時間忘
    記了，地點在其家旁邊之公園，其證述之內容，亦與警方其
    後針對105年5月16日之通訊監察譯文內容完全可以區別而分
    別回答(見同卷同頁反面證人黃建澤之敘述，即可知悉)，足
    認證人黃建澤上開警詢所述，與「小姐」、「菸」相關通訊
    監察譯文之對話所指，顯與本案公訴意旨所指係完全不同次
    之事實。再者，證人黃建澤於前揭對談中回稱：「剛有人跟
    我點『小姐』，我『小姐』就這樣給阿。2000啊，2000啊，「2
    個鐘」整2000」等語，已如前述，顯然亦與公訴意旨所指被
    告陳心鈞與證人黃建澤間之起訴事實無關(由證人黃建澤給
    他人「小姐」，以「2個鐘」出2000元)，故而，就本案檢察
    官所指之起訴事實而言，上開證據所指，俱尚難認已到達無
    合理懷疑之高度有罪蓋然性，足以認定本案檢察官所起訴之
    犯罪事實，故公訴意旨既以：「陳心鈞以6,000元之價格，
    販賣第三級毒品愷他命2包、共10公克予黃建澤」為本案被
    告陳心鈞涉犯之犯罪嫌疑事實，則上開所指各項證據，不僅
    無法證明此一事實，亦與公訴意旨所指之時、地及交易對價
    、數量等節俱無法吻合，已據本院詳細說明如前，是此部分
    之證據自亦難資為對被告陳心鈞不利之認定。
　㈤準此，證人黃建澤自警詢、偵查以迄原審審理時，向被告陳
    心鈞以多少錢、購買多少數量愷他命等節，前後顯有重大歧
    異之供述，而證人黃建澤各該證述，本須有補強證據擔保其
    真實性，其陳述始能成為對其他被告論處共犯罪刑之證據。
    然查，證人黃建澤固於警詢、偵查中有為不利被告陳心鈞之
    陳述，然本院經核其上開所陳，俱與通訊監察譯文之內容迥
    異，顯然無法與被告陳心鈞被訴犯罪之事實為證據之補強，
    致無法達到通常一般人均不致有所懷疑，而得確信被告陳心
    鈞有上開犯罪事實之程度。是以，本件除證人黃建澤於警詢
    、偵查中片面不利被告陳心鈞之證述，而與原審審理時之證
    述前後有重大歧異之外，監聽譯文之內容亦無從資為補強證
    據佐證，從而，證人黃建澤於警詢、偵查及於原審審理時之
    證詞彼此矛盾，多有不一，非無瑕疵可指，自無從資為對被
    告陳心鈞不利之證明。　
　㈥關於原審判決無害瑕疵之說明：
　　經查，本案係因證人黃建澤各次證述有上開瑕疵所指，通訊
    監察譯文復無法契合證人之證詞，致無相當之補強證據足佐
    ，故而認定公訴意旨所指之證據，尚無法到達認定被告陳心
    鈞有罪之高度蓋然性程度，已如前述。惟查：
　1.原審判決以：被告陳心鈞雖有與同案被告黃建澤有通聯記錄
    ，並於對話中提及「小胖」、「菸」、「小姐」等代稱，衡
    情毒品交易過程縱使小心隱密、多採暗語為之，然審酌時下
    年輕人間亦會以打屁聊天的「垃圾話」互開玩笑，且被告陳
    心鈞於同案被告黃建澤詢問時，尚回復「啊？」、「沒」、
    「講認真耶」等語，是否已有買賣毒品之合意，並非無疑等
    節，資為認定被告陳心鈞無罪依據之一(見本院卷第55至56
    頁)。然查，綜合上揭「小胖」、「菸」、「小姐」等暗語
    、依該通訊監察譯文整體觀之，尚有論及「價格」、「數量
    」，客觀衡之，顯然係與販售毒品相關之用詞，此情亦據證
    人黃建澤於警詢時證稱：「小胖」、「小姐」、「菸」指得
    是毒品愷他命等語(見少連偵字第90號卷一第109頁正反面)
    ，惟原審判決遽將之推論為「年輕人打屁聊天的垃圾話」而
    認各該用詞係證人黃建澤與被告陳心鈞開玩笑所為等節(見
    同卷同頁)，並以此作為被告陳心鈞無罪的論據之一，似有
    未妥。
　2.惟我國實務上就此種原審法院對於判決結構之主要結論相同
    、惟論據有少部分違反論理法則之判斷時，上級審法院是否
    應對於原審判決關於主要理由及結論相同、部分推論違反論
    理法則之判決予撤銷，似無定論，刑事訴訟法對此亦未有明
    確規範對於此種型態之判決是否應予撤銷或維持原審之判決
    。惟就比較法而言：
　⑴美國聯邦最高法院曾在Chapman v. California案件中，就無
    害錯誤類型認為：「法院有權明確制定無害錯誤法則，以保
    障被告之憲法權利，並在憲法第五修正案下，使被告在刑事
    審判程序中尚未證明其犯罪時，得免於刑罰之制裁。當法院
    認為違反憲法之程度，尚未達到無庸置疑之確信時，該錯誤
    是無害的（Before aconstitutional error can be held t
    o be harmless the court must be able todeclare its b
    elief that it was harmless beyond a reasonable doubt
    .）」。
　⑵其次，美國聯邦刑事訴訟規則第五十二條（ａ）規定：「任何
    錯誤、瑕疵、不規則或差異性，而不影響重要權利者，法院
    應不予審酌」，而依聯邦最高法院在Kotteakos v. United 
    States案件中所建構「無害錯誤」之要件為：
　A.當得以確認錯誤不會影響審判程序，或僅有頗為輕微之影響
    ，原審之判決或決定即應予以維持，但有悖離憲法規範或國
    會之特別命令者，不在此限（If the conviction is sure 
    that the error did not influence the jury,or had but
     very slight effect, the verdict and the judgment sh
    ould stand,except perhaps where the departure is fro
    m a constitutional norm19 or aspecific command of Co
    ngress.）。
　B.在確保公平性之情形下，審酌所有存在而未除去錯誤之訴訟
    行為等節，認為原審判決實質上並不會因該錯誤而動搖時，
    即不得推論被告重要之權利業已受有影響（with fair assu
    rance, after pondering all that happened withoutstri
    pping the erroneous action from the whole, that the 
    judgment was not substantiallyswayed by the error, i
    t is impossible to conclude that substantial rights 
    werenot affected.）。
　C.上訴法院除僅得審查除去該錯誤之狀態是否對原審判決有所
    影響外，不得僅就證據是否得以充分支持原審判決之結論予
    以審查（The inquiry cannot be merely whether there w
    as enough to support theresult, apart from the phase
     affected by the error. It is rather, even so,whethe
    r the error itself had substantial influence.）。
　⑶美國聯邦最高法院於Rose v. Clark案件中宣示：如被告係在
    公平審判之保障下而進行訴訟程序，原則上即應推定適用無
    害錯誤法則，例外時始得發回原審裁判，在該判決中，聯邦
    最高法院認為：「如被告有選任律師並有公正之審判員，即
    可強烈地推定其他所可能發生之錯誤均應適用無害錯誤之分
    析法（Accordingly, if the defendant had counsel and 
    was tried by animpartial adjudicator, there is a str
    ong presumption that any other errors thatmay have o
    ccurred are subject to harmless-error analysis.）。
  3.就此種原審法院對於判決結構之主要結論相同、惟論據有少
    部分違反論理法則之判斷時，上級審法院是否應對此種結論
    相同、部分推論理由不同而違反論理法則之判決予撤銷依前
    揭比較法所建構之要件，可得到下列結論：①被告在刑事審
    判程序中尚未證明其犯罪時，適用無罪推定原則；②任何錯
    誤、瑕疵、不規則或差異性，而不影響被告之重要權利者，
    法院無庸審酌上開差異性；③當錯誤不致於影響審判程序，
    或僅有頗為輕微之影響，原則上原審之判決或裁定應予維持
    ；④在被告之重要權利不被影響並在確保公平性之前提下，
    審酌所有存在而未除去錯誤之訴訟行為等節，認為原審判決
    實質上並不會因該錯誤而動搖；⑤除去該錯誤之狀態是否對
    原審判決有所影響；⑥如被告有選任律師並有公正之審判員
    ，即可強烈地推定其他所可能發生之錯誤均應適用無害錯誤
    之分析法。
  4.茲就上開各項要件，就原審判決前揭推論部分說明如下：
　⑴原審法院所進行之訴訟程序，並未有違反無罪推定原則之疑
    義，雖原審判決以「小胖」、「菸」、「小姐」等暗語、依
    該通訊監察譯文整體觀之，尚有論及「價格」、「數量」，
    客觀衡之，顯然係與販售毒品相關之用詞，而有認定違反論
    理法則之疑義，然該錯誤並不影響本案被告於憲法第16條所
    應享有之訴訟權，此觀諸原審之審判程序俱依法保障被告之
    訴訟程序而諭知相關之權利、進行法定調查證據之程序等節
    (見原審卷三第257至304頁)，即可知悉。
　⑵原審法院認定前揭事由乃是關於資為對被告陳心鈞無罪論據
    之一，乃針對判決形成之論理依據，客觀上顯然不致於影響
    先前所踐行之審判程序，對於已進行之訴訟程序並無影響；
    另被告訴訟權及審判之公平性在被確保之情形下，縱除去原
    審判決之前揭違反論理法則之認定，實質上亦不會影響原審
    判決對於被告陳心鈞無罪諭知之結論或造成該判決諭知被告
    無罪之結果有所動搖，對於原審判決而言，並無重大之影響
    。
　⑶此外，本案被告陳心鈞於原審審理時，已有選任辯護人資為
    進行審理程序之辯護人(見原審卷三第111、258頁)，適足以
    保障其辯護權，原審法院基於合議庭之組織，進行公正之審
    判程序，已足擔保被告受原審法院公正之審判。
　⑷結論：原審判決就「小胖」、「菸」、「小姐」等暗語認係
    「年輕人打屁聊天的垃圾話」，以各該用詞係證人黃建澤與
    被告陳心鈞開玩笑所為，因認二者間並無買賣毒品之合意乙
    節，為其論述依據之一，該見解雖與法院實務上向來推論之
    論理法則有違，然依前開說明，該部分屬於無害瑕疵，縱除
    去該部分，客觀上亦顯然不致於動搖原審判決關於諭知被告
    陳心鈞無罪之結論，是本院就原審所為關於被告陳心鈞部分
    之判決，爰適用「無害瑕疵」之法理而維持原審法院之判決
    。 　
五、綜上各節相互以參，本院認公訴意旨所舉之證據，尚無法形
    成被告黃建澤有恐嚇危害安全罪、被告陳心鈞有販賣第三級
    毒品等罪之確信。此外，復無其他積極證據足以證明被告黃
    建澤、陳心鈞各有公訴意旨所指前揭犯行，是以，檢察官所
    舉前開事證，經綜合評價調查證據之結果，顯然未達於通常
    一般之人均不致有所懷疑，而得確信被告黃建澤、陳心鈞確
    有公訴意旨所指上情，致無從形成有罪確信之心證，容有合
    理之懷疑存在。檢察官上訴意旨固認被告黃建澤、陳心鈞各
    涉犯上開罪嫌，惟本院核閱檢察官之上訴理由，並未提出新
    事證，以證明被告黃建澤、陳心鈞各有上開犯行，從而，檢
    察官提起上訴，仍執原審判決已審酌之證據再為爭執，並對
    於原審取捨證據及判斷其證明力之職權行使，仍持己見為不
    同之評價，指摘原判決不當，無法說服本院推翻原審無罪之
    判決，而形成被告黃建澤、陳心鈞有罪之高度心證，其上訴
    為無理由，應予駁回。　　　　　　　　
據上論斷，應依刑事訴訟法第368條，判決如主文。
本案經檢察官黃彥琿到庭執行職務。
中　　華　　民　　國　　111 　年　　11　　月　　30　　日
                  刑事第二十五庭審判長法　官  黃翰義
                                      法　官  劉兆菊
                                      法　官  邱瓊瑩
以上正本證明與原本無異。
檢察官如不服本判決，應於收受送達後20日內向本院提出上訴書
狀，惟須受刑事妥速審判法第9條限制。其未敘述上訴之理由者
，並得於提起上訴後20日內向本院補提理由書(均須按他造當事
人之人數附繕本)「切勿逕送上級法院」。
刑事妥速審判法第9條：
除前條情形外，第二審法院維持第一審所為無罪判決，提起上訴
之理由，以下列事項為限：
一、判決所適用之法令牴觸憲法。
二、判決違背司法院解釋。
三、判決違背判例。
刑事訴訟法第 377 條至第 379 條、第 393 條第 1 款之規定，
於前項案件之審理，不適用之。
                                      書記官  邱鈺婷
中　　華　　民　　國　　111 　年　　12　　月　　5 　　日